【裁判字號】    99,軍上,22
【裁判日期】    990611
【裁判案由】    殺人未遂
【裁判全文】
臺灣高等法院刑事判決                  99年度軍上字第22號
上  訴  人
即  被  告  甲○○
上列上訴人因殺人未遂案件，不服國防部高等軍事法院99年度上
訴字第20號，中華民國99年5月19日第一審判決（起訴案號：國
防部高等軍事法院檢察署98年度偵字第181號），提起上訴，本
院判決如下：
    主  文
上訴駁回。
    理  由
按軍事審判法第一百八十一條第五項規定，被告不服高等軍事法
院宣告有期徒刑之判決者，得以判決違背法令為理由，向高等法
院提起上訴。又上訴理由狀，雖指摘原判決有違背法令，但未指
明原判決有如何違法事由之具體情事，僅泛言有何條款之違法而
無具體情事，或顯與法律規定得為上訴第三審上訴理由之情形不
相適合者，均應為其上訴為違背法律上之程式，予以駁回，最高
法院七十六年臺上字第五七七一號判例可資參照。是不服高等軍
事法院有期徒刑判決而向高等法院提起上訴者，非以原判決違背
法令為理由者不得為之，此為其上訴之法定要件。若上訴理由狀
並未依據卷內訴訟資料，具體指摘原判決不適用法則或如何適用
不當，或所指摘原判決違法，顯與法律規定得為向高等法院提出
上訴之上訴理由所規範之違法情形，不相符合時，均應認為其上
訴違背法律上之程式，予以駁回，此參諸軍事審判法第206條第1
項但書準用刑事訴訟法第三百九十五條前段之規定甚明。本件原
判決維持第一審國防部北部地方軍事法院判決，認上訴人劉恆安
犯殺人未遂罪，處有期徒刑五年六月，扣案之瑞士刀(長約八點
五公分，刀柄約八點五公分、刀刃約七公分)壹把沒收之。核原
判決已綜核全部證據資料，敘明其調查、取捨證據之結果及憑以
認定犯罪事實之心證理由，並就其等否認之供詞及所辯各語認非
可採，詳以論述指駁。從形式上觀察，並無足以影響判決結果之
違背法令情形存在。上訴意旨略稱：上訴人於九十八年九月九日
所發之各通簡訊內容，是因姜女與上訴人感情糾葛不清，卻避不
見面，情急之下以恐嚇簡訊之方式，希望姜女出面詳談，並非預
謀殺人。當時上訴人手持水果刀僅是希望以此恐嚇姜女，使其面
對感情問題，並不記得口袋中仍有瑞士刀一把，不應以事後上訴
人以瑞士刀刺傷姜女，即認上訴人當時即有殺害姜女之未必故意
。況上訴人並非預謀殺人，亦經國防部高等軍事法院所採，是國
防部北部地方軍事法院認定上訴人預謀殺人，自有判決未依據法
令之違誤。又上訴人雖於偵查中及軍事檢察官向軍事法院聲押時
自陳：其有殺害被害人之意圖，乃係一時氣憤所言，並非真實，
此為被告之自白，並無積極證據足資證明，且上訴人刺傷姜女之
背部亦未傷及要害，原審徒以被告之自白，認定被告之行為構成
殺人未遂，顯屬率斷，且上訴人係因長期遭受姜女感情上之矇騙
，一時盛怒才出手傷人，於客觀上顯可憫恕，應可依刑法第五十
九條規定酌減其刑云云。
惟查：原審判決認定被告甲○○於案發當日12時30分許，先以己
有行動電話傳送簡訊予姜卉盈:「準備好面對黑闇吧，妳應該懂
什麼叫報應吧，妳運氣真的很差，遇到我並不算差，但惹我就是
提早過頭七，妳放心，我也會陪妳過，哈哈!,」(新竹市警察局
第三分局刑事偵查卷第39頁至第40頁所附姜卉盈行動電話簡訊內
容照片3幀可佐)，被告不滿姜卉盈之程度，已達「要陪姜女過頭
七」程度，殺害姜卉盈之動機顯見等語，已認定上訴人係屬預謀
殺人，並無上訴理由所指認本案非屬預謀殺人之情形。又原審判
決引述證人穆湘涵、謝雅卉及被害人姜卉盈之證言，認定上訴人
先拿一把水果刀，該水果刀遭姜卉盈拍掉後，又拿出瑞士刀，刺
向姜卉盈左胸。再引述證人陳俊欽證述，上訴人刺中姜卉盈後，
仍手持瑞士刀試圖擺脫控制繼續衝向姜卉盈，並揚言：「今天就
是要見血」等語，其刺殺姜女之行舉及意念，不受在場之人極力
阻擋而有所動搖，顯見其攻擊姜女，倘造成姜女死亡之結果，亦
不違背本意，據此認定上訴人有殺人之不確定故意，並無何違背
法令之處。又上訴人於偵查中及軍事檢察官向軍事法院聲押時自
陳：其有殺害被害人之意圖，並有上開所傳簡訊內容可資佐證，
顯非一時氣憤之言。且上訴人持瑞士刀刺殺姜卉盈左胸，該瑞士
刀長約十五點五公分，刀柄約八．五公分，刀刃約七公分，可深
入臟器，原審並傳訊證人救護士蔡彥韜、醫師趙凱之證言，認定
姜卉盈遭刺傷之部位，接近人之心臟、肺部等重要器官所在，如
持利刃刺之，將導致死亡之結果，並非僅憑上訴人之自白據以認
定，自無違背證據法則之處。又刑法第五十九條之酌量減輕其刑
，必於犯罪之情狀，在客觀上足以引起一般同情，認為即予宣告
法定低度刑期，猶嫌過重者，始有其適用，至於被告無前科，素
行端正，子女眾多等情狀，僅可為法定刑內從輕科刑之標準，不
得據為酌量減輕之理由(最高法院五十一年台上字第八九九號判
例參照)。本件，上訴人與被害人間固有感情糾葛，而至分手之
情事，但男女感情出現裂痕，應更加努力展現情意，始可能挽回
，縱無法挽回，亦應好聚好散，如有金錢糾葛，亦可透過理性溝
通處理，上訴人卻心存歹念，預藏利刃，翻牆入戶行兇，自非一
時急怒攻心所致，其犯罪行狀，在客觀上難引起一般同情，原審
認不宜依刑法第五十九條規定酌減其刑，自無不合。上訴意旨仍
就原審所為採證認事之職權行使，徒憑己見漫詞指摘，核與法律
規定得上訴本院之違背法令情形，不相適合。其上訴違背法律上
之程式，應予駁回。
據上論斷，應依軍事審判法第二百零六條第一項，刑事訴訟法第
三百九十五條，判決如主文。
中    華    民    國    99    年    6     月    11    日
                  刑事第十七庭  審判長法  官  王聰明
                                      法  官  黃雅芬
                                      法  官  陳世宗
以上正本證明與原本無異。
不得上訴。
                                      書記官  李佳穎
中    華    民    國    99    年    6    月    14    日

司法院資訊處製作；財團法人民間司法改革基金會備份。
